臺灣高等法院臺南分院刑事判決
111年度上易字第105號
上  訴  人  臺灣臺南地方檢察署檢察官
上  訴  人  
即  被  告  陳宛如
上列上訴人因被告詐欺案件，不服臺灣臺南地方法院110年度易
字第53號中華民國110年12月14日第一審判決（起訴案號：臺灣
臺南地方檢察署109年度偵續字第83號），提起上訴，本院判決
如下：
    主  文
原判決撤銷。
陳宛如犯詐欺取財罪，處有期徒刑肆月，如易科罰金，以新臺幣
壹仟元折算壹日。緩刑貳年，並應履行附件所示本院111年度附
民移調字第18號調解筆錄所示給付內容。
    事  實
一、陳宛如於民國107年3月19日委由父親陳連進出面與蕭廷芳所
    經營之○○○○食品有限公司簽訂加盟合約書（嗣後經陳宛如與
    蕭廷芳協議換約，改由陳宛如為立合約書人，合約起日仍為
    107年3月19日），陳宛如為位於臺南市○區○○路○段000號「○
    ○○○」茶飲臺南和緯店之實際經營者，而非僅為員工（該店
    於107年8月6日以陳宛如名義申請營業登記「○○○莓茶飲」，
    後於107年11月26日名稱變更為「○○○冷飲店」）。陳宛如明
    知其經營之茶飲店，因經營不善，積欠加盟公司高額加盟金
    、原物料貨款無法支付，無資金繼續經營，竟意圖為自己不
    法之所有，基於詐欺之犯意，向蔡鎮州誆稱：因老闆娘「周
    小姐」無法繼續經營，故其無法領得薪水，周小姐願以新臺
    幣（下同）70萬元頂讓上開店面，其欲與蔡鎮州共同經營上
    開店面等語，而隱瞞其為實際經營者，且所經營之茶飲店早
    已積欠蕭廷芳大批貨款與加盟金之事實，致蔡鎮州陷於錯誤
    ，而於107年10月8日給付3萬元，107年10月9日給付17萬元
    、2萬元，共計22萬元投資上揭店面之款項。詎陳宛如取得
    款項後，竟非將之用於107年10月後之店面經營，而係用以
    償還107年9月前積欠之加盟金、貨款及自家住處電費，且嗣
    後仍持續積欠107年10月後之加盟金與貨款，亦不交付蔡鎮
    州投資與經營收支明細，嗣後蔡鎮州始發現陳宛如之茶飲店
    早已歇業並將店內生財器具與店面再行盤讓與他人，始知受
    騙。
二、案經蔡鎮州訴由臺灣臺南地方檢察署檢察官偵查起訴。
    理  由
一、上開犯罪事實，業據被告於本院審理時坦承不諱（本院卷96
    至97頁），核與告訴人蔡鎮州、證人周雅玲、郭美雲、蕭廷
    芳、姜書雯證述情節相符（偵2卷第14、189至190頁；偵3卷
    第67至69、395至400頁；原審卷第73至74、261至307頁；偵
    3卷第459頁；偵3卷第396至399頁），並有○○○莓茶飲所有權
    經營合約書、被告提供之本票及帳戶存摺封面照、被告與姜
    書雯簽立之讓渡契約書、營業用生財器具與裝潢等明細、被
    告與告訴人蔡鎮州之LINE對話紀錄、蔡鎮州之臺灣銀行存摺
    交易明細、被告與姜書雯之LINE電話對話證明、營業額紀錄
    表及欠款紀錄表、所有權人郭美雲之臺南市○區○○段0000000
    地號、0000建號之土地建物查詢資料、○○○冷飲店商業登記
    抄本、○○○莓茶飲商業登記申請書暨商業名稱及所營業務登
    記預查核定書、房屋使用同意書、○○○○加盟合約書1份（簽
    約人為陳連進）、○○○○台南加盟合約書、○○○○合約書、○○○○
    保證書（簽約人為被告）、○○○○108年8月7日○○○○000000000
    號函、販售生財器具後之去向照片13張、另案○○○○食品有限
    公司對被告陳宛如提出刑事告訴狀、○○○○台南和緯店付款明
    細、付款紀錄與對帳單、請款明細表各1份、臺灣電力股份
    有限公司臺南區營業處109年11月10日台南字第0000000000
    號函暨附電費繳交、遲延繳費及斷電復電等資料、被告與蕭
    廷芳之LINE對話紀錄附卷可稽（偵1卷第3、19頁；偵2卷第1
    5、26至29、87至109、169、171至174、180至186頁；偵3卷
    第37至43、47、51至55、61、77至99、103至137、167、169
    、227至263、273至285、315至321、323至359、415至419頁
    ），足見被告上開任意性自白與事實相符，應可採信。本案
    事證明確，被告詐欺取財犯行堪以認定，應依法論科。
二、論罪科刑：
    核被告所為，係犯刑法第339條第1項之詐欺取財罪。被告出
    於同一詐欺犯意，在時間密接之情況下，以佯稱投資之詐術
    手段，對同一被害人接續為詐欺取財行為，侵害同一法益，
    各舉動之獨立性極為薄弱，依一般社會健全觀念，難以強行
    分開，應論以接續犯之一罪。
三、撤銷原判決之理由：
  ㈠原審認被告詐欺取財事證明確，予以論罪，固非無見，惟查
    ，被告於本院自白犯行，且與告訴人成立調解，賠償全部損
    失22萬元，此為有利被告之量刑因子，原審未及審酌，自有
    未合。
  ㈡被告提起上訴，以其坦承犯行並與告訴人達成調解，賠償22
    萬元，原審未及審酌，指摘原判決量刑過重不當，為有理由
    ，且被告既已全數賠償，沒收顯有過苛，自應由本院撤銷改
    判。
　㈢檢察官以被告否認犯罪，迄未與告訴人和解賠償，原審量刑
    過輕為由，提起上訴。惟按量刑輕重係屬事實審法院得依職
    權自由裁量之事項，苟已斟酌刑法第57條各款所列情狀而未
    逾越法定刑度，不得遽指為違法；又在同一犯罪事實與情節
    ，如別無其他加重或減輕之原因，下級審量定之刑，亦無過
    重或失輕之不當情形，則上級審法院對下級審法院之職權行
    使，原則上應予尊重。被告於本院已坦承犯行，且與告訴人
    成立調解，賠償22萬元，有本院調解筆錄可按（本院卷第89
    至90頁），原審未及審酌此情，難認有何過重情形，此部分
    上訴，則無理由。
　㈣爰審酌被告正值壯年，四肢健全，卻不思循正途獲取所需，
    竟為貪圖不法財物，以投資為由，使告訴人陷於錯誤而交付
    財物，取得款項後先推拖不交付告訴人經營明細及營業收入
    ，偵查中辯稱僅收到17萬元借款，至原審審理始承認收取22
    萬元投資款項，迄本院審理則坦承犯行，與告訴人於本院成
    立調解，有調解筆錄可按（本院卷第89至90頁），同意賠償
    全部損害22萬元，已先賠償8萬元，其餘分期，顯盡力彌補
    所生損害之犯後態度，告訴人表示原諒之情狀；兼衡被告自
    陳○○畢業之智識程度，目前從事門市服務業，未婚，與父母
    同住，需要撫養父母之家庭生活、經濟狀況等一切情狀，量
    處如主文第2項所示之刑，並諭知易科罰金之折算標準。
四、宣告附條件緩刑：
　　被告無受有期徒刑宣告之前科紀錄，有被告前案紀錄表在卷
    可憑，其係一時失慮，而罹典章，事後坦承犯行，並賠償告
    訴人之損失，且已給付部分賠償金，顯有悔悟之情，告訴人
    表示原諒，同意緩刑，此有調解筆錄可按，本院認其經此教
    訓後，當益知警惕，信無再犯之虞，因認其所宣告之刑，以
    暫不執行為適當，宣告緩刑2年，以啟自新。惟為督促被告
    能履行賠償義務，另為使被告知所警惕，並兼顧告訴人之權
    益，認應依刑法第74條第2項第3款規定，於緩刑期間課予被
    告履行上開調解內容之負擔，乃屬適當，爰併予宣告之；且
    前開被告應支付損害賠償部分，依刑法第74條第4項之規定
    ，得為民事強制執行名義。此外，倘被告未遵循本院所諭知
    如主文所示緩刑期間之負擔，情節重大者，檢察官尚得依刑
    事訴訟法第476條、刑法第75條之1第1項第4款之規定，聲請
    撤銷本案緩刑之宣告，併予敘明。
五、沒收：
　　被告雖有上開犯罪所得，然考量被告與告訴人調解成立，賠
    償其所受損害全額22萬元，詳如附件所載，倘再諭知沒收犯
    罪所得並追徵其價額，恐有受重複執行沒收或追徵之雙重追
    索危險，對被告顯然過苛，故依刑法第38條之2第2項之規定
    ，不再予宣告沒收，併此敘明。
據上論斷，應依刑事訴訟法第369條第1項前段、第364條、第299
 條第1項前段，刑法第74條第1項第1款、第2項第3款，判決如主
文。
本案經檢察官孫昱琦提起公訴，檢察官洪欣昇提起上訴，檢察官
謝錫和到庭執行職務。
中　　華　　民　　國　　111 　年　　4 　　月　　14　　日
                  刑事第五庭    審判長法　官  蔡廷宜
                                      法　官  蔡川富
                                      法　官  翁世容
以上正本證明與原本無異。
不得上訴。
                                      書記官  顏惠華
中　　華　　民　　國　　111 　年　　4 　　月　　14　　日
附錄本案論罪科刑法條全文：
中華民國刑法第339條
（普通詐欺罪）
意圖為自己或第三人不法之所有，以詐術使人將本人或第三人之
物交付者，處5年以下有期徒刑、拘役或科或併科50萬元以下罰
金。
以前項方法得財產上不法之利益或使第三人得之者，亦同。
前二項之未遂犯罰之。